【裁判字號】    99,台上,5251
【裁判日期】    990819
【裁判案由】    妨害性自主
【裁判全文】
最高法院刑事判決            九十九年度台上字第五二五一號
上  訴  人  甲○○
選任辯護人  林復華律師
            林柏瑞律師
上列上訴人因妨害性自主案件，不服台灣高等法院高雄分院中華
民國九十七年十月二十二日第二審判決（九十七年度上訴字第一
二五六號，起訴案號：台灣高雄地方法院檢察署九十六年度偵字
第七三四八號），提起上訴，本院判決如下：
    主  文
原判決關於有罪部分撤銷，發回台灣高等法院高雄分院。
    理  由
本件原判決認定上訴人甲○○（被訴對於十四歲以上未滿十六歲
之男子為猥褻部分，業經原審判決無罪確定）有其事實欄所載之
犯行，因而撤銷第一審關於此部分之無罪判決，改判論處上訴人
連續對於未滿十四歲之男子為猥褻罪刑，固非無見。
惟查：（一）原判決認定上訴人有以嘴巴含住Ａ男（年籍姓名詳
卷）少年之陰莖口交，直至射精為止之方式，連續對Ａ男猥褻三
次之部分犯行，係以Ａ男之指訴為唯一論據。但被害人之指訴，
係以使被告受刑事追訴為目的，必其陳述無瑕疵可指，經其他方
面調查又與事實相符，始得採為論罪科刑之依據。本件Ａ男雖一
再指陳上訴人有以口交方式加以猥褻，然關於口交次數，依原判
決引用Ａ男於警詢時稱係用嘴巴幫伊口交大約三至五次；於第一
審則稱應該是三次，對此重要事項前後陳述不一。況且Ａ男對於
口交次數於第一審作證時，先稱四、五次，再稱三、四次，復於
辯護人詰問時，再答稱應該是三次（見第一審卷第六七至六九頁
），亦不一致。則被害人Ａ男之指訴是否屬實，並非無疑？究竟
實情如何，尚待釐清。又修正前刑法連續犯之各個行為，本可獨
立成立犯罪，祇因犯意概括，法律上以一罪論而已，故其每一次
之行為，應屬可分，須分別予以認定，然後依修正前刑法第五十
六條規定論以一罪。原判決事實僅籠統認定上訴人基於概括之犯
意，自民國九十四年五月一日起至同年十二月三十日止，連續十
餘次，在其任職ΟΟ兒童之家三樓房內，趁與Ａ男獨處時，於不
違反Ａ男意願情形下，以手撫摸其陰莖，並來回套送至Ａ男射精
，復要求Ａ男撫摸其陰莖，為其手淫，連續對Ａ男為猥褻之行為
十餘次等情，對於上訴人此部分犯罪之次數，未明白認定，事實
未臻明瞭，本院亦無從為適用法律當否之判斷。（二）客觀上為
法院認定事實及適用法律基礎之證據，雖已調查而其內容尚未明
瞭者，即與未經調查無異，如遽行判決，仍屬應於審判期日調查
之證據而未予調查之違法。又鑑定人之鑑定，雖足為證據資料之
一種，但鑑定報告顯有疑義時，審理事實之法院，仍應調查其他
必要之證據，以資認定，不得專憑不實不盡之鑑定報告，作為判
決之基礎。原判決認上訴人有施以刑前治療之必要，係引用高雄
市立ΟΟ醫院以九十七年五月二十六日ΟΟΟ醫成字第０九七０
００三三二一號函送之精神鑑定報告書鑑定結果認：上訴人涉案
當時及鑑定當時，屬完全行為能力之人，對性的態度較為保守，
案情描述持否認態度，會談中所得資訊無法給予明確精神科診斷
，若此次犯案為真，且上訴人之陳述沒有虛構的狀況下，由於高
否認程度態度，即為再犯可能性為中高度再犯危險程度，可治療
性整體評估會因而下降，上訴人容易以壓抑方式處理情緒及壓力
，人際關係疏離，若犯案屬實，有接受刑前治療之必要等語為據
。然該鑑定報告認上訴人有治療必要，是以起訴犯罪事實屬實為
前提，惟原審對於起訴事實大抵認定罪證不足，而為無罪之諭知
，則鑑定報告能否採為原審宣告強制治療之依憑，並非無疑，原
審就此項疑點似有再向該醫院函查詢問明白，或囑託相關醫療機
構由專業醫師再加鑑驗之必要，即以上開情由，為不利於上訴人
之認定，亦嫌速斷，而有證據調查職責未盡之違法。以上，或係
上訴意旨所指摘，或為本院得依職權調查之事項，應認原判決此
部分仍有撤銷發回更審之原因。原判決不另為無罪之諭知部分，
基於審判不可分之原則，併予發回，附此敘明。
據上論結，應依刑事訴訟法第三百九十七條、第四百零一條，判
決如主文。
中    華    民    國  九十九  年    八    月   十九   日
                      最高法院刑事第十一庭
                          審判長法官  石  木  欽
                                法官  洪  佳  濱
                                法官  韓  金  秀
                                法官  段  景  榕
                                法官  周  煙  平
本件正本證明與原本無異
                                      書  記  官
中    華    民    國  九十九  年    八    月  二十六  日
                                                      K

司法院資訊處製作；財團法人民間司法改革基金會備份。
